【裁判字號】    97,訴,687
【裁判日期】    970528
【裁判案由】    違反電信法等
【裁判全文】
臺灣基隆地方法院刑事判決               97年度訴字第687號
公  訴  人  臺灣基隆地方法院檢察署檢察官
被      告  戊○○
                    （另案在臺灣基隆監獄執行中）
上列被告因違反電信法等案件，經檢察官提起公訴（97年度偵字
第278 號），被告並為有罪陳述，本院合議庭乃裁定由受命法官
獨任以簡式審判程序進行審理，並判決如下：
    主  文
戊○○於夜間侵入住宅竊盜，處有期徒刑陸月；又意圖為自己不
法之利益，以無線方式，盜用他人電信設備通信，處有期徒刑陸
月；又於夜間侵入住宅竊盜，處有期徒刑陸月；又於夜間侵入住
宅竊盜，處有期徒刑陸月；又意圖為自己不法之利益，以無線方
式，盜用他人電信設備通信，處有期徒刑陸月。應執行有期徒刑
壹年拾月。
    事  實
一、戊○○基於為自己不法所有之意圖暨竊盜他人財物之個別犯
    意，先、後於下列(一)(二)(三)所述時、地，分別為下列(一)(二)(三)所
    述之3 起竊盜犯行；其間，復萌生為自己不法利益之意圖暨
    盜用他人電信設備通信之個別犯意，先、後於下列(一)(三)所述
    時、地，分別為下列(一)(三)所述之2 起違反電信法犯行：
  (一)民國96年11月4 日凌晨2 時左右，戊○○途經「基隆市○○
    區○○街65巷51之3 號」之蔡枝敏、丁○○住處樓下，適見
    其1 樓樓梯間大門暨其4 樓住宅大門疏未關攏，乃認有機可
    趁，進而萌生為自己不法所有之意圖暨竊盜他人財物之犯意
    ，逕自經由上開1 樓樓梯間大門暨其4 樓住宅大門而啟門入
    內，藉此侵入蔡枝敏、丁○○住處而徒手將丁○○所有之G-
    star黑色行動電話1 具（型號：GM528 ；序號：0000000000
    00000 ）暨其內置通信門號為「0000000000」之晶片卡（即
    SIM 卡）1 枚，置於自己實力支配之下；乃戊○○甫於夜間
    侵入住宅竊盜得手，旋遭屋主蔡枝敏查其行跡，惟因蔡枝敏
    於倉惶之間，誤認戊○○為其子丁○○而出聲叫喚，戊○○
    乃於聞訊後趁隙逃逸。其後，戊○○見前開行動電話暨其內
    置晶片卡之撥接通話功能俱屬正常，又意圖為自己不法之利
    益，自96年11月4 日凌晨2 時54分32秒起，至96年11月5 日
    晚間11時38分6 秒止，接續以上開行動電話暨其內置晶片卡
    撥接通話或收發簡訊，藉此方式向提供上開電信設備之電信
    系統業者即臺灣大哥大股份有限公司（以下簡稱「臺灣大哥
    大公司」）傳送訊息，使臺灣大哥大公司之通信系統陷於錯
    誤，誤認上開各次撥接均係由丁○○或其許可之人所為，進
    而提供關此各次之撥接服務（包括收發簡訊在內）；戊○○
    則接續以此無線方式，盜用通訊號碼為「0000000000」之電
    信設備，而詐得免費使用該電信設備之財產上不法利益（通
    信免繳納電話費用之財產上不法利益），總計新臺幣（下同
    ）48.4元，使丁○○及臺灣大哥大公司受有損害。嗣員警因
    查緝戊○○所涉竊盜另案（竊盜AF5-031 重型機車1 輛；此
    部分業由檢察官另行起訴，並經本院以97年度易字第3 號判
    處罪刑在案），而於96年11月11日，在戊○○騎乘贓車（即
    「AF5-031 重型機車」）之置物箱內起獲前揭行動電話1 支
    暨其內置晶片卡1 枚，始悉上情。
  (二)96年11月4 日凌晨4 時左右，戊○○途經「基隆市○○區○○街4 巷66之3 號4 樓」之乙○○住處樓下，適查其1 樓樓
    梯間大門暨其4 樓住宅大門疏未關攏，乃認有機可趁，進而
    萌生為自己不法所有之意圖暨竊盜他人財物之犯意，逕自經
    由上開1 樓樓梯間大門暨其4 樓住宅大門而啟門入內，藉此
    侵入乙○○住處而徒手將乙○○所有之現金5,000 元左右、
    NOKIA黑色行動電話1 具（型號：6111；序號：00000000000
    0000）暨其內置通信門號不詳之晶片卡（即SIM 卡）1 枚，
    置於自己實力支配之下，以此方式於夜間侵入住宅竊盜得逞
    ，旋循其來時路逃逸無蹤。嗣員警亦因查緝戊○○所涉竊盜
    另案（竊盜AF5-031 重型機車1 輛；此部分業由檢察官另行
    起訴，並經本院以97年度易字第3 號判處罪刑在案），而於
    96年11月11日，在戊○○騎乘贓車（即「AF5-031 重型機車
    」）之置物箱內一併起獲前揭行動電話1 支暨其內置晶片卡
    1 枚，方悉上情。
  (三)96年11月6 日晚間某時，戊○○途經「基隆市○○區○○街
    4 巷42號1 樓」之丙○○住處附近，適見丙○○住處大門疏
    未關攏，乃認有機可趁，進而萌生為自己不法所有之意圖暨
    竊盜他人財物之犯意，逕自經由上開住宅大門而啟門入內，
    藉此侵入丙○○住處而徒手將丙○○所有之現金600 元左右
    、MOTOROLA銀色行動電話1 具（型號、序號均不詳）暨其內
    置通信門號為「0000000000」之晶片卡（即SIM 卡）1 枚，
    置於自己實力支配之下，以此方式於夜間侵入住宅竊盜得逞
    ，旋循其來時路逃逸無蹤。其後，戊○○見前開行動電話暨
    其內置晶片卡之撥接通話功能俱屬正常，又意圖為自己不法
    之利益，自96年11月6 日晚間8 時53分17秒起，至96年11月
    9 日晚間8 時28分7 秒止，接續以上開行動電話暨其內置晶
    片卡撥接電話或收發簡訊，藉此方式向提供上開電信設備之
    電信系統業者即中華電信股份有限公司（以下簡稱「中華電
    信公司」）傳送訊息，使中華電信公司之通信系統陷於錯誤
    ，誤認上開各次撥接均係由丙○○或其許可之人所為，進而
    提供關此各次之撥接服務；戊○○則接續以此無線方式，盜
    用通訊號碼為「0000000000」之電信設備，而詐得免費使用
    該電信設備之財產上不法利益（通信免繳納電話費用之財產
    上不法利益），總計3,514.98元，使丙○○及中華電信公司
    受有損害。嗣丙○○驚覺遭竊並報警查辦，員警方即時調閱
    前揭通訊號碼之通聯紀錄而悉上情。
二、案經基隆市警察局第三分局移送臺灣基隆地方法院檢察署檢
    察官偵查起訴。
    理  由
壹、程序事項
    查本案被告戊○○所犯者非為死刑、無期徒刑、最輕本刑為
    三年以上有期徒刑之罪或高等法院管轄第一審案件，其於準
    備程序進行中，先就被訴事實為有罪之陳述，經告知其簡式
    審判程序之旨，並聽取公訴人、被告之意見後，本院業已依
    刑事訴訟法第二百七十三條之一第一項規定，裁定由受命法
    官獨任以簡式審判程序進行本案之審理。
貳、實體事項
一、證據能力
    「被告以外之人於審判外之言詞或書面陳述，除法律有規定
    者外，不得作為證據」之規定，於法院以簡式審判程序處刑
    者，不適用之。刑事訴訟法第一百五十九條第二項前段定有
    明文。乃不受傳聞證據法則拘束之例外性規定。準此，本案
    相關證人於審判外之言詞或書面陳述，倘查無不得作為本案
    審判依據之其他情事，復業經本院踐行證據調查之合法程序
    ，就令係屬傳聞（審判外之陳述），核其自猶可據為本案審
    判之證據。合先指明。
二、事實認定
    上揭事實業據被告戊○○於本院審理時坦承在卷，並經證人
    即丁○○、蔡枝敏、乙○○、丙○○證述明確，且有通訊號
    碼「0000000000」、「0000000000」之電信設備通訊費用請
    款單暨其撥接通聯紀錄（臺灣大哥大公司雙向資料通聯查詢
    、中華電信公司已出帳通話明細清單）各1 件、贓物認領保
    管單2 紙、失竊現場照片16張在卷可佐，堪認被告於本院審
    理時之任意性自白，與事實相符，可以採信。綜上所陳，本
    案事證明確，被告如本判決事實欄所載之於夜間侵入住宅竊
    盜及違反電信法等犯行，均堪認定，並應依法論科。
三、論罪科刑
  (一)按刑法第三百二十一條第一項第一款之夜間侵入住宅竊盜罪
    ，其所謂「住宅」，乃指人類日常居住之場所而言，公寓亦
    屬之。至公寓樓下之「樓梯間」，雖僅供各住戶出入通行，
    然就公寓之整體而言，該樓梯間為該公寓之一部分，而與該
    公寓有密切不可分之關係，故於夜間侵入公寓樓下之樓梯間
    竊盜，難謂無同時妨害居住安全之情形，自應成立刑法第三
    百二十一條第一項第一款於夜間侵入住宅竊盜罪（最高法院
    76年臺上字第2972號判例意旨參照）。又於夜間侵入住宅竊
    盜之行為，既已合於刑法第三百二十一條第一項第一款之加
    重要件，則自無更行構成刑法第三百零六條侵入住宅罪之理
    。
  (二)次按電信法第五十六條第一項之罪，以意圖為自己或第三人
    不法之利益，使用有線、無線或其他電磁方式，盜接或盜用
    他人電信設備通信者為要件。本罪之處罰詐得免繳電信通信
    費用之不法利益規定，乃刑法詐欺得利罪之特別法，依特別
    法優於普通法之原則，自毋庸再論以刑法詐欺得利罪（最高
    法院88年度臺非字第43號判決意旨參照；另最高法院88年度
    第一次刑事庭會議參照）；且按本罪構成要件所稱以有線、
    無線或其他電磁方式，盜接或盜用他人電信設備通信者，並
    不限於以盜拷他人行動電話之序號、內碼等資料於自己之手
    機內，為盜用之唯一方式，其他諸如：利用他人住宅內之有
    線電話，盜打他人電話為通信行為；或在住宅外之電話接線
    箱內，盜接他人之有線電話線路，以自己之電話機盜打他人
    電話為通信行為；或意圖為自己不法之所有，竊取他人之行
    動電話手機，進而為盜打通信之行為；或僅以使用竊盜之意
    思，擅取他人行動電話手機為盜打通信之行為等，不一而足
    ，皆成立本罪（最高法院88年度第一次刑事庭會議參照）。
  (三)核被告如本判決事實欄一(一)(二)(三)之所載，利用公寓樓下「樓
    梯間」大門疏未關攏或各該住戶住宅大門疏未關攏之機會，
    逕自啟門而於夜間侵入「蔡枝敏、丁○○」住處、「乙○○
    」住處、「丙○○」住處而徒手行竊等所為，均係犯刑法第
    三百二十一條第一項第一款之夜間侵入住宅竊盜罪。至被告
    如本判決事實欄一(一)(三)之所載，盜用通訊號碼為「00000000
    00」、「0000000000」之電信設備，藉以撥接電話或收發簡
    訊，而先、後詐得免費使用該電信設備之財產上不法利益，
    則係犯電信法第五十六條第一項之盜用他人電信設備通信罪
    。
  (四)查被告係見如本判決事實欄一(一)(三)所載之行動電話暨其內置
    晶片卡之撥接通話功能俱屬正常，方進而利用自己竊盜上開
    行動電話、晶片卡得手而猶未遭被害人或檢警查悉之機會，
    擅自盜用前開電信設備以撥接通話，此均經本院認定如前。
    茲單就被告盜用他人電信設備撥接通話之次數而論，其肢體
    動作固非僅止於一；惟自客觀以言，被告反覆實施之肢體動
    作，不過是基於一個意思決定所為之具有反覆性及延續性之
    接續行為，兼以其歷次肢體動作，非特行為種類相同，並均
    侵害相同之單一法益（按：電信法之立法目的，係在健全電
    信發展、增進公共福利、保障通信安全及維護使用者權益。
    電信法第一條規定參照），是其自屬學理上所稱之「接續犯
    」，即其構成要件雖經多次重覆實現，然此實乃肇因於時空
    緊密之複製，而祇應論以一罪（即傳統意義下之「自然行為
    單數」；蓋行為人之肢體動作雖非單一，然此不過是行為人
    藉由時空緊密的複製方式，以求其犯罪構成要件實現之行為
    模式）。茲被告既係基於單一之犯意，利用自己竊盜如本判
    決事實欄一(一)所載之行動電話、晶片卡（「0000000000」）
    得手而猶未遭被害人或檢警查悉之相同機會，陸續恃以撥接
    通話而持續侵害相同且單一之法益；又基於單一之犯意，利
    用自己竊盜如本判決事實欄一(二)所載之行動電話、晶片卡（
    「0000000000」）得手而猶未遭被害人或檢警查悉之相同機
    會，陸續恃以撥接通話而持續侵害相同且單一之法益，則其
    陸續盜用「0000000000」或「0000000000」通訊設備以撥接
    通話之各階段行為，各應視為以一個盜用行為之數個舉動之
    接續施行，並各應祇論以接續犯之單純一罪。
  (五)被告前後3 次所犯如本判決事實欄一(一)(二)(三)所載之夜間侵入
    住宅罪，及其前後2 次所犯如本判決事實欄一(一)(三)所載之盜
    用他人電信設備通信罪，被害法益尚非完全相同，尤以並係
    出於可分割之複數行為，兼以犯意各別，自應予以分論併罰
    。
  (六)本院審酌被告年輕力壯，不思以正當方式換取財物或圖取財
    產利益，妄想藉由竊盜、違反電信法（盜用他人電信設備）
    等手段不勞而獲，觀念殊非可取；兼以被告雖已坦承犯行而
    表悛侮，然其夜間侵入住宅竊盜之犯罪手法，對被害人心理
    之影響可謂至鉅，乃迄未賠償被害人所受損害等一切情狀，
    分別就其前後3 次所犯如本判決事實欄一(一)(二)(三)所載之夜間
    侵入住宅罪，及其前後2 次所犯如本判決事實欄一(一)(三)所載
    之盜用他人電信設備通信罪，量處如主文所示之刑，併定其
    應執行之刑。
據上論斷，應依刑事訴訟法第二百七十三條之一第一項、第二百
九十九條第一項前段，電信法第五十六條第一項，刑法第十一條
前段、第三百二十一條第一項第一款、第五十一條第五款，判決
如主文。
本案經檢察官甲○○到庭執行職務。
中    華    民    國    97    年    5     月    28    日
                  刑事第四庭法  官  王慧惠
以上正本證明與原本無異。
如不服本判決應於收受本判決後10日內向本院提出上訴書狀，其
未敘述上訴理由者，並得於提起上訴後10日內向本院補提理由書
狀（均須按他造當事人之人數附繕本）「切勿逕送上級法院」。
中    華    民    國    97    年    5     月    28    日
                            書記官  王一芳
附錄論罪法條：
電信法第56條第1項
意圖為自己或第三人不法之利益，以有線、無線或其他電磁方式
，盜接或盜用他人電信設備通信者，處5年以下有期徒刑，得併
科新台幣150萬元以下罰金。
刑法第321條第1項第1款
犯竊盜罪而有左列情形之一者，處六月以上、五年以下有期徒刑
：
一、於夜間侵入住宅或有人居住之建築物、船艦或隱匿其內而犯
    之者。
二、毀越門扇、牆垣或其他安全設備而犯之者。
三、攜帶兇器而犯之者。
四、結夥三人以上而犯之者。
五、乘火災、水災或其他災害之際而犯之者。
六、在車站或埠頭而犯之者。


司法院資訊處製作；財團法人民間司法改革基金會備份。
